【裁判字號】    98,交聲,2956
【裁判日期】    980910
【裁判案由】    交管條例聲異
【裁判全文】
臺灣板橋地方法院交通事件裁定        98年度交聲字第2956號
原處分機關  交通部公路總局臺北區監理所蘆洲監理站
受處分人即
異  議  人  甲○○
上列異議人因不服交通部公路總局臺北區監理所蘆洲監理站於民
國98年7 月20日所為北監蘆字第裁46-C00000000號違反道路交通
管理事件裁決書所為處分，經聲明異議，本院裁定如下：
    主  文
原處分關於吊扣駕駛執照（職業聯結車）拾貳個月部分撤銷。
上開撤銷部分，甲○○吊扣普通重型機器腳踏車駕駛執照拾貳個
月。
    理  由
一、原處分意旨略以：受處分人即異議人甲○○於民國98年7 月
    7 日19時44分許，於飲酒後，騎乘車牌號碼CHO-066 號重型
    機車，行經臺北縣三重市○○路○ 段與疏洪西路口，經臺北
    縣政府警察局交通警察大隊三重分隊員警當場攔停舉發「酒
    後騎機車，經警測試酒測值為0.81mg/l」之違規，爰依道路
    交通管理處罰條例第35條第1 項第1 款、第24條第1 項第2
    款規定，處異議人罰鍰新臺幣（下同）45,000元、吊扣駕駛
    執照12個月並施以道路交通安全講習。
二、異議意旨略以：伊在友人邀約下貪杯而酒後駕車，誠屬不該
    ，然吊扣伊所領有聯結車職業駕駛執照，將致生計受影響，
    原處分機關得否以伊無機車駕照駕駛機車為裁罰依據，取代
    原處分，為此聲明異議等語。
三、按汽車駕駛人飲用酒類或其他類似物後其吐氣所含酒精濃度
    超過每公升0.25毫克或血液中酒精濃度超過百分之0.05以上
    者，不得駕車，道路交通安全規則第114 條第2 款定有明文
    。又汽車駕駛人，駕駛汽車經測試檢定有酒精濃度超過規定
    標準者，處新臺幣15,000元以上60,000元以下罰鍰，並當場
    移置保管其車輛及吊扣其駕駛執照1 年；汽車駕駛人有同條
    例第35條第1 項規定之情形，應接受道路交通安全講習，道
    路交通管理處罰條例第35條第1 項第1 款、第24條第1 項第
    2 款分別定有明文。
四、查異議人於98年7 月20日收受本案原處分機關裁決書，於同
    年8 月5 日向原處分單位提出聲明異議狀，陳明吊扣聯結車
    職業駕照將影響其生計，是否得以無照駕駛機車之裁罰取代
    原處分，顯然其意在對上開裁決內容聲明不服，故異議人雖
    因不諳法律，致誤向原處分機關提出上開異議狀，仍應視為
    係向本院提出聲明異議，故認其聲明異議未逾期，合先敘明
    。
五、經查：
（一）異議人對其於上開時地酒後駕車，經測試酒精濃度測試值
      為每公升0.81毫克之事實並不爭執，並有臺北縣政府警察
      局舉發違反道路交通管理事件通知單1 紙在卷可稽，堪可
      認定。
（二）道路交通管理處罰條例第68條規定，前於94年12月14日修
      正，95年3 月1 日起施行；修正前規定為：「汽車駕駛人
      因違反本條例及道路交通安全規則之規定，受吊扣或吊銷
      駕駛執照處分時，吊扣或吊銷其持有各級車類之駕駛執照
      。」至修正後則係：「汽車駕駛人，因違反本條例及道路
      交通安全規則之規定，受吊銷駕駛執照處分時，吊銷其持
      有各級車類之駕駛執照。」經比較修正前、後之規定，修
      正後條文已刪除「吊扣或」、「吊扣」等文字，因此，修
      正後即現行道路交通管理處罰條例第68條，並無規定吊扣
      駕駛執照處分效力與執行方式，僅規範有「吊銷駕駛執照
      」處分之效力與執行。又上開條文修正，立法委員認為原
      條文「汽車駕駛人，因違反本條例及道路交通安全規則之
      規定，受吊扣或吊銷駕駛執照處分時，受吊扣或吊銷其持
      有各級車類之駕駛執照」，將違法或違規駕駛人所持有各
      級車類之駕駛執照一併吊銷或吊扣，失之過酷，對於人民
      工作與生活影響過鉅，有違比例原則，經與交通部協商後
      ，乃將其中「受吊扣處分者，吊扣其持有各級車類之駕駛
      執照」部分之規定刪除。故駕駛人違反道路交通管理處罰
      條例第35條第1 項第1 款規定致受有吊扣駕駛執照處分時
      ，依修正後同法第68條規定暨其修法意旨，僅得吊扣違規
      或違法當時駕駛車類之駕駛執照，否則將造成同一違規或
      違法行為，因受處分人持有駕駛執照種類之不同，而異其
      處分之結果。況且，酒醉駕車行為係製造法所不容許之風
      險，以風險製造之立場觀察，雖不因駕駛車輛種類之不同
      致有所差別，但從風險實現觀點而言，酒醉駕駛車類之不
      同，其對於交通安全衍生之實害結果亦有差異，如駕駛人
      駕駛某一級之車類違反道路交通管理處罰條例規定時，不
      論其所造成之實害結果，一律吊扣駕駛人所持有之各類駕
      駛執照，亦有違相同事件相同處理，不同事件不同處理之
      平等原則。準此，前揭條文明定吊銷駕照處分效力與執行
      方式，並未規定吊扣駕照之執行，則交通監理機關對於受
      處分人因有違反道路交通管理處罰條例之情形，應受吊扣
      駕駛執照處分時，僅吊扣受處分人違規或違法當時所駕駛
      車類之駕駛執照即為已足，不得再對受處分人吊扣其持有
      其他各類車輛之駕駛執照。
（三）本件異議人有前開酒後騎乘機車之違規，其行為時係在道
      路交通管理處罰條例第68條修正發布施行後之98年7 月7
      日，揆諸前揭說明，自僅能吊扣異議人重型機車駕駛執照
      ，故原處分裁處吊扣駕駛執照12個月（並於移送書意見欄
      說明所吊扣之駕駛執照係指異議人持有之職業聯結車駕駛
      執照），尚有未洽。從而，異議人提出本件聲明異議為有
      理由，自應由本院將原處分關於吊扣異議人駕駛執照（職
      業聯結車）12個月部分撤銷，自為裁罰如主文第2 項所示
      ，以期適法。至於原處分諭知異議人罰鍰45,000元、接受
      道路交通安全講習部分，未經異議人聲明異議，本院自無
      庸為任何准駁，附此敘明。
據上論斷，應依道路交通案件處理辦法第20條前段，裁定如主文
。
中    華    民    國    98    年    9     月    10    日
                        交通法庭  法  官  俞秀美
上列正本證明與原本無異。
如不服本裁定，應於裁定送達後五日內敘明抗告理由，向本院提
出抗告狀。
                                   書記官  謝怡貞
中    華    民    國    98    年    9     月    10    日


司法院資訊處製作；財團法人民間司法改革基金會備份。
